【裁判字號】    92,上訴,1269
【裁判日期】    920805
【裁判案由】    毒品危害防制條例
【裁判全文】
臺灣高等法院臺中分院刑事判決                  九十二年度上訴字第一二六九號
    上  訴  人  臺灣南投地方法院檢察署檢察官
    被      告  甲○○
    指定辯護人  本院公設辯護人  王金陵
右上訴人因被告毒品危害防制條例案件，不服臺灣南投地方法院九十一年度訴字第五
二九號中華民國九十二年五月十六日第一審判決（起訴案號：臺灣南投地方法院檢察
署九十年度偵字第四三八號），提起上訴，本院判決如左：
    主  文
上訴駁回。
    理  由
一、公訴意旨略以：被告甲○○（其涉犯幫助施用第一級毒品部分，業經原審判處有
    期徒刑五月確定）基於販賣第一級毒品海洛因之概括犯意，自民國九十年十月初
    起至同年十一月二十三日止，在南投縣草屯鎮○○路簡姓宗廟廣場等處，以受吳
    文卿（已死亡）之託代為向文如石（由檢察官另案偵辦）購買新臺幣（下同）一
    千元之第一級毒品海洛因，再從中抽取五百元作為利潤之方式，連續販賣第一級
    毒品海洛因予吳文卿六次，計獲利三千元。因認被告甲○○涉違反毒品危害防制
    條例第四條第一項之販賣第一級毒品罪嫌云云。
二、原審審理結果認：本件公訴人所指被告甲○○涉犯上開連續販賣第一級毒品海洛
    因之犯行，除被告甲○○於偵查中之自白外，並無其他足資證明被告自白之犯罪
    事實確具有相當程度真實性之補強證據。乃認被告被訴販賣第一級海洛因之罪嫌
    不足，而諭知被告無罪之判決。
三、檢察官上訴意旨略以：（一）被告甲○○自九十年十月初起至同年十一月二十三
    日止，在南投縣草屯鎮○○路簡姓宗廟廣場等處，以受吳文卿之託代為向文如石
    購買一千元之第一級毒品海洛因，再從中抽取五百元作為利潤之方式，連續販賣
    第一級毒品海洛因予吳文卿六次，計獲利三千元等情，業據被告於警訊與偵查中
    坦承在卷。又證人文如石雖否認販賣毒品海洛因予被告，此乃因文如石若承認其
    曾販賣海洛因予被告，將導致其涉犯販賣第一級毒品海洛因之重罪。是文如石否
    認販賣海洛因之犯行，尚不足為被告有利之認定。（二）又吳文卿死亡後，經解
    剖鑑定結果，認係使用鴉片類中樞神經抑制性成癮毒物所引起之急性肺水種而死
    亡等情，有法務部法醫研究所之鑑定報告可稽，益證被告之自白並非虛構。（三
    ）另調閱文如石行動電話之通聯紀錄，顯示其行動電話與000-000000
    0號之公共電話確有通聯無訛，更足以說明被告與文如石應有互通買賣海洛因之
    行為，且亦佐證被告上開自白之真實性。綜上所述，爰請求撤銷原判決，更為適
    法之裁判。
四、按犯罪事實應依證據認定之，無證據不得推定其犯罪事實；又不能證明被告犯罪
    或其行為不罰者，應諭知無罪之判決，刑事訴訟法第一百五十四條、第三百零一
    條第一項分別定有明文。又認定犯罪事實所憑之證據，雖不以直接證據為限，間
    接證據亦包括在內；然而無論直接或間接證據，其為訴訟上之證明，須於通常一
    般人均不致有所懷疑，而得確信其為真實之程度者，始得據為有罪之認定，倘其
    證明尚未達到此一程度，而有合理之懷疑存在時，自應為無罪之認定（參最高法
    院七十六年度臺上字第四九八六號判例）。次按被告之自白，不得作為有罪判決
    之唯一證據，仍應調查其他必要證據，以察其是否與事實相符，刑事訴訟法第一
    百五十六條第二項定有明文。其立法意旨乃在防範被告自白之虛擬致與事實不符
    ，故對自白在證據上之價值加以限制，明定需藉補強證據以擔保其真實性。又所
    謂補強證據，則指除該自白或不利於己之陳述本身外，其他足以證明自白之犯罪
    事實卻具有相當程度真實性之證據而言。雖所補強者，非以事實之全部為必要，
    但亦須因補強證據與自白之相互利用，足使犯罪事實獲得確信者，始足當之（參
    最高法院八十七年台上字第三四七二號判決）。
五、本件公訴人認被告甲○○（以下簡稱被告）涉犯上開販賣第一級毒品海洛因之罪
    嫌，無非係以（一）被告對右揭犯罪事實坦承不諱。（二）吳文卿死亡後，其死
    因經解剖鑑定之結果，認為吳文卿係使用鴉片類中樞神經抑制性成癮毒物所引起
    之急性肺水腫而死亡等情，此有法務部法醫研究所（九○）法醫所醫鑑字第一五
    五二號鑑定書在卷可參，足見被告前揭販賣及幫助吳文卿施用第一級毒品海洛因
    之陳述，與事實相符，堪以採信。（三）並有被告與吳文卿、文如石間之通聯記
    錄附卷可稽等，為其主要之論據。然訊據被告堅決否認有何販賣第一級毒品海洛
    因之犯行，辯稱：伊沒有販賣，我做筆錄是被家屬押去，他們有打我，我才去警
    局做筆錄˙˙伊係與吳文卿共同出資購買毒品，伊並沒有每次賺取五百元利潤等
    語。
六、本院查：
（一）被告固曾供稱：（問）吳文卿吸食毒品其毒品之來源為何？有無託你購買幾次
      毒品？有無代價？（答）吳文卿於九十年十月初，每隔兩三天就聯絡我一次，
      每次均要我幫他調海洛因，次數約六次，吳文卿每次託我購買海洛因一千元至
      二千元而我從中抽取五百元至一千元之代價。（問）吳文卿託你購買毒品次數
      為何？你從中獲利為何？（答）從九十年十月起至今前後六次，我獲利新台幣
      三千元左右等語（見九十年度偵字第四三八二號偵查卷第十一頁背面）。惟觀
      被告上開自白之內容，被告所陳稱每次從中抽取五百至一千元之代價，究係指
      被告向他人購買毒品海洛因後，再轉賣予吳文卿之差額利潤？抑或係因被告每
      次幫吳文卿向他人購買海洛因，吳文卿所給予被告之報酬，並不明確；且倘係
      被告購入毒品海洛因後，再轉賣予吳文卿施用之代價，則被告每次自一千至二
      千元金額中，即可賺取五百至一千元不等之一半差額利潤，如此被告之前手販
      賣毒品海洛因者，顯幾無任何利潤可言，自與常情不符。更何況被告嗣於原審
      審理及本院調查、審理時，即堅決否認涉有該販賣第一級毒品海洛因之犯行，
      其前後所供乃不相一致，則其前所為上開自白，自甚有疑義。
（二）又依上開法醫所鑑定書所示，吳文卿死亡後，其死因經解剖鑑定之結果，雖足
      以認吳文卿係使用鴉片類中樞神經抑制性成癮毒物所引起之急性肺水腫而死亡
      等情，然顯尚不足以遽以推斷被告確曾販賣第一級毒品海洛因予吳文卿之情事
      。
（三）另證人文如石於檢察官偵查與原審調查時，均堅決否認其曾販賣第一級毒品海
      洛因予被告（見九十年度偵字第四三八一號偵查卷第一二九至第一三一頁、原
      審卷第一○八頁）。至觀證人文如石所申辦使用之○九三○─四九九一三三號
      行動電話於九十年十、十一月間之雙向通聯紀錄所示，雖有發話與○四九─0
      000000號電話（係裝設於南投縣草屯鎮○○里○○路七十四號敦和宮之
      公用電話）通聯之紀錄，惟以電話與他人互通訊息為現今社會之普遍現象，更
      何況縱認被告確有以上開電話與文如石聯絡購買毒品海洛因，亦難據此逕以推
      斷被告即有轉賣毒品海洛因予吳文卿牟利之行徑。是亦尚難以上開電話通聯紀
      錄，即遽為被告有何受吳文卿之託，代向文如石購買第一級毒品海洛因，藉以
      從中賺取利潤之方式，連續販賣毒品海洛因予吳文卿之佐證。
七、綜上所述，本件公訴人認被告涉嫌販賣第一級毒品海洛因之罪嫌，除被告上開甚
    有疑義之自白外，並無其他足資證明被告自白之犯罪事實，確具有相當程度真實
    性之補強證據。則被告是否涉有販賣第一級毒品海洛因之犯行，其證明尚未達於
    通常一般人均不致有所懷疑，得確信其為真實之程度，而容有合理之懷疑。此外
    ，復查無其他積極確切證據，補強認定被告確涉有販賣第一級毒品海洛因之犯行
    ，揆諸上開四之說明，自尚難僅憑被告所為前開前後矛盾，並有瑕疵之唯一自白
    ，逕以認定被告涉有販賣第一級毒品海洛因之罪行，是被告被訴販賣第一級毒品
    海洛因之犯行，其罪嫌應有未足。是原審以不能證明被告犯罪，而依刑事訴訟法
    第三百零一條第一項規定，就被告涉嫌販賣第一級毒品海洛因罪嫌部分，諭知其
    無罪之判決，經核並無不合。檢察官上訴意旨仍執上詞，認應就被告涉犯販賣第
    一級毒品海洛因之罪行，予以論罪科刑，而指摘原判決不當，經查亦無理由，應
    予駁回。
八、據上論斷，應依刑事訴訟法第三百六十八條判決如主文。
本案經檢察官乙○○到庭執行職務。
中      華      民      國      九十二      年    八     月    五       日
   臺灣高等法院臺中分院刑事第八庭
                                        審判長法  官  羅  得  村
                                              法  官  劉  榮  服
                                              法  官  黃  文  進
右正本證明與原本無異。
本件檢察官得上訴。
如不服本判決應於收受送達後十日內向本院提出上訴書狀，其未敘述上訴之理由者並
得於提起上訴後十日內向本院補提理由書（均須按他造當事人之人數附繕本）。
                                              書記官  許  麗  花
中      華      民      國      九十二   年       八      月    六      日
                                                                        Ｉ


司法院資訊處製作；財團法人民間司法改革基金會備份。
